臺灣宜蘭地方法院刑事裁定
111年度單禁沒字第169號
聲  請  人  臺灣宜蘭地方檢察署檢察官
被      告  邱士軒


上列被告因聲請沒收違禁物案件，經檢察官聲請單獨宣告沒收（
111年度聲沒字第152號），本院裁定如下：
    主  文
扣案如附表編號一、二、三、六、八、十所示之物沒收。
其餘聲請駁回。
    理  由
一、本件聲請意旨略以：被告邱士軒違反槍砲彈藥刀械管制條例
    案件，前經臺灣宜蘭地方檢察署檢察官以111年度偵字第248
    7號為不起訴處分確定，扣案如附表編號所示之制式子彈240
    顆、非制式子彈2顆、非制式彈殼2顆、槍身1個、彈匣5個，
    屬槍砲彈藥刀械管制條例第4條所規定之違禁物，爰依刑法
    第38條第1項、第40條第2項規定，聲請單獨宣告沒收等語。
二、按違禁物，不問屬於犯罪行為人與否，沒收之；違禁物或專
    科沒收之物得單獨宣告沒收，刑法第38條第1項、第40條第2
    項分別定有明文。次按槍砲彈藥刀械管制條例所稱「槍砲」
    ，指制式或非制式之火砲、肩射武器、機關槍、衝鋒槍、卡
    柄槍、自動步槍、普通步槍、馬槍、手槍、鋼筆槍、瓦斯槍
    、麻醉槍、獵槍、空氣槍、魚槍及其他可發射金屬或子彈具
    有殺傷力之各式槍砲；前項第1款槍砲，包括其主要組成零
    件。但無法供組成槍砲、彈藥之用者，不在此限；槍砲主要
    組成零件種類，由中央主管機關公告之，為槍砲彈藥刀械管
    制條例第4條第1項第1款、第2項、第3項所明定。又按槍砲
    彈藥刀械管制條例第4條所列槍砲、彈藥及其主要組成零件
    ，非經中央主管機關許可，不得製造、販賣、運輸、轉讓、
    出租、出借、持有、寄藏或陳列，槍砲彈藥刀械管制條例第
    5條定有明文，而持有非制式槍砲、子彈者，同條例第8條第
    4項、第12條第4項亦分別定有刑責，足徵該條例第4條所列
    之槍砲、彈藥及其主要組成零件均屬禁止持有之違禁物。又
    槍砲彈藥刀械管制條例所稱彈藥，依該條例第4條第1項第2
    款規定，係指同條第1款各式槍砲所使用之砲彈、子彈及其
    他具有殺傷力或破壞性之各類炸彈、爆裂物而言。故就其立
    法意旨言，若「子彈」未具殺傷力或破壞性者，即不屬該條
    例所列管之子彈甚明，從而該不具殺傷力或破壞性之「子彈
    」，即難認係違禁物（最高法院92年度台上字第3715號判決
    意旨參照）。另子彈如經試射擊發，剩餘彈殼、彈頭，因不
    再具有子彈之功能，已非違禁物（最高法院94年度台上字第
    3195號判決意旨參照）。
三、經查，被告前因違反槍砲彈藥刀械管制條例案件，業經臺灣
    宜蘭地方檢察署檢察官以111年度偵字第2487號為不起訴處
    分確定，有前開起訴處分、臺灣高等檢察署處分書及臺灣高
    等法院被告前案紀錄表各1份在卷可稽。扣案如附表編號1、
    2所示之手槍槍身1個、彈匣5個，依內政部依槍砲彈藥刀械
    管制條例第4條第3項之授權，於民國86年11月24日以（86）
    台內警字第8670683號函公告之「槍砲、彈藥主要組成零件
    種類」，均屬手槍之主要組成零件，而屬槍砲彈藥刀械管制
    條例第4條第2項所管制之物品，屬違禁物無訛。又扣案如附
    表編號3、4、5所示0.22吋制式子彈共220顆，經採樣50顆試
    射，47顆均可擊發，認具殺傷力；扣案如附表編號6、7所示
    0.45吋制式子彈共17顆，經採樣6顆試射，6顆可擊發，認具
    殺傷力；扣案如附表編號8、9所示0.357吋制式子彈共3顆，
    經採樣1顆試射，可擊發，認具殺傷力；扣案如附表編號10
    、11所示9.0mm非制式子彈共2顆，經採樣1顆試射，可擊發
    ，認具殺傷力等情，有上開內政部警政署刑事警察局鑑定書
    附卷可稽，堪認附表編號3、6、8、10所示之子彈共184顆，
    經抽樣試射後，有相當高比例具殺傷力，均為具殺傷力之子
    彈，屬槍砲彈藥刀械管制條例第4條第1項第2款所稱彈藥，
    自係違禁物無訛。至如附表編號4、7、9、11所示之子彈55
    顆，業經試射擊發，所餘彈殼及彈頭不再具有子彈功能，揆
    之前揭說明，自非屬違禁物。又如附表編號5所示之子彈3顆
    ，經鑑定試射後，無法擊發，不具殺傷力；如附表編號12所
    示之彈殼2顆，亦無殺傷力，均顯非前開槍砲彈藥刀械管制
    條例第4條第1項第2款所列之彈藥，亦非屬違禁物。綜上，
    附表編號1、2所示槍身1個、彈匣5個、試射剩餘如附表編號
    3、6、8、10所示具殺傷力之子彈共184顆，屬違禁物，聲請
    意旨就此部分所為單獨宣告沒收之聲請，為有理由，應予准
    許。其餘所示之物，非屬違禁物，即無從依刑法第40條第2
    項規定單獨宣告沒收，是聲請意旨此部分之聲請，為無理由
    ，應予駁回。
四、依刑事訴訟法第455條之36第2項，第1項前段、第2項，刑法
    第38條第1項、第40條第2項，裁定如主文。
中　　華　　民　　國　　111 　年　　9 　　月　　19　　日
                  刑事第三庭  法  官 劉芝毓
以上正本證明與原本無異。
如不服本裁定，應於裁定送達後5日內，向本院提出抗告狀。（
應附繕本）
                              書記官 蕭亦倫
中　　華　　民　　國　　111 　年　　9 　　月　　19　　日
附表：
編號 名稱 數量 鑑定結果 1 槍身（含板機） 1個 金屬槍身(含扳機) 2 彈匣 5個 金屬彈匣 3 子彈（0.22吋制式子彈） 未經試射之170顆 研判均係口徑0.22吋制式子彈，採樣50顆試射：47顆，均可擊發，認具殺傷力；3顆，均無法擊發，認不具殺傷力。 4  經試射之47顆  5  經試射之3顆  6 子彈（0.45吋制式子彈） 未經試射之11顆 研判均係口徑0.45吋制式子彈，採樣6顆試射，均可擊發，認具殺傷力。 7  經試射之6顆  8 子彈（0.357吋制式子彈） 未經試射之2顆 研判均係口徑0.357吋制式子彈，採樣1顆試射，可擊發，認具殺傷力。 9  經試射之1顆  10 子彈（9.0mm非制式子彈） 未經試射之1顆 認均係非制式子彈,由金屬彈殼組合直徑約9.0mm金屬彈頭而成，採樣1顆試射，可擊發，認具殺傷力。 11  經試射之1顆  12 彈殼 2顆 空氣槍用金屬彈殼